臺灣高等法院刑事裁定
110年度聲字第4411號
聲  請  人  
即  受刑人  許鈞順



上列聲明異議人即受刑人因詐欺案件，對於臺灣臺北地方檢察署
檢察官之執行沒收監獄保管金之命令，聲明異議，本院裁定如下
：
    主  文
臺灣臺北地方檢察署檢察官民國110年5月21日北檢邦典110執沒1
365字第1109042506號函所為執行指揮命令，應予撤銷。
其他聲明異議駁回。
    理  由
一、聲明異議人即受刑人許鈞順（下稱受刑人）於民國110年10
    月29日提出之聲請狀，固記載係對於臺灣臺北地方檢察署（
    下稱臺北地檢署）108年度執沒字第3325號、110年度執沒字
    第1365號聲明異議，然其聲請狀內容係表明係對檢察官執行
    沒收其監獄內之保管金為異議，有上開書狀在卷可稽（見本
    院卷第7至11頁），經本院調閱上開相關卷宗，本件受刑人
    所聲明異議之標的，應為臺灣臺北地方檢察署110年9月7日
    新北檢德銀106執沒7166字第1090128579號、110年6月30日
    新北檢錫銀107執沒3053字第1100056668號函，通知法務部
    矯正署○○監獄（下稱○○監獄）執行沒收受刑人監獄內之保管
    金及勞作金之指揮執行，先予敘明。
二、聲明異議意旨略以：受刑人因詐欺案件，經法院判處罪刑及
    諭知為扣案犯罪所得各新臺幣（下同）17,284,000元、7,04
    0,000元，並經臺北地檢署以108年度執沒字第3325號、110
    年度執沒字第1365號執行，臺北地檢署於110年9月7日函命○
    ○監獄將保管受刑人之保管金、勞作金酌留每月在監生活所
    需費用3,000元後，匯送辦理沒收，然該保管金係受刑人家
    屬寄給受刑人之財物，並非受刑人自行賺取，不應為執行沒
    收之標的，受刑人雖有心清償犯罪所得之款項，礙於因案在
    監執行，除了在監勞作金外，並無其他賺取金錢之方式，從
    而，檢察官所得沒入受刑人之不法所得，應只能依強制執行
    法規定沒入勞作金，方符立法意旨，爰請求撤銷檢察官之處
    分，給予受刑人合理的裁定云云。
三、按沒收之裁判，應依檢察官之命令執行之；前項命令與民事
    執行名義有同一之效力；前條裁判之執行，準用執行民事裁
    判之規定，刑事訴訟法第470條第1項前段、第2項、第471條
    第1 項各定有明文，故檢察官執行沒收裁判時，應準用強制
    執行法之相關規定。而監獄為受刑人保管之保管金及勞作金
    ，性質上均屬受刑人對於監獄之債權，於法並無不得執行之
    情事，惟為兼顧受刑人在監執行之生活所需，仍宜依強制執
    行法有關規定，酌留受刑人在監獄生活所需之金錢。又「為
    維護受刑人身體健康，監獄應供給飲食，並提供必要之衣類
    、寢具、物品及其他器具」、「罹患疾病經醫師評估認需密
    切觀察及處置之受刑人，得於監獄病舍或附設之病監收容之
    」、「受刑人受傷或罹患疾病，有醫療急迫情形，或經醫師
    診治後認有必要，監獄得戒送醫療機構或病監醫治」，為監
    獄行刑法第46條第1項、第58條、第62條第1項所明定。是受
    刑人在監獄之給養及醫治，已由國家負擔，受刑人所需者應
    僅小額支出，於酌留所謂「生活所必需者」，亦當以此度量
    （最高法院110年度台抗字第142號裁判要旨參照）。又監獄
    為受刑人保管之保管金，本質上為受刑人之財產，得為檢察
    官執行沒收處分抵償之標的（最高法院109年度台抗字第500
    號裁判要旨參照）。
四、經查：
  ㈠受刑人因詐欺案件，經本院以107年度上易字第1249號判決判
    處受刑人如判決附表編號1、3、4、5「主文」欄所示之刑及
    沒收，而維持臺灣臺北地方法院（下稱臺北地院）106年度
    易字第730號附表編號2部分所判處之刑及沒收，並定應執行
    有期徒刑6年，上訴後，經最高法院以109年度台上字第3221
    號判決駁回上訴確定；而就本案之犯罪所得，經臺北地檢署
    辦理執行，檢察官就107年度上易字第1249號如附表編號1、
    3、4、5宣告沒收未扣案之犯罪所得1,073萬4,000元、97萬
    元、328萬元、140萬元，並以110年5月21日北檢邦典110執
    沒1365字第1109042506號函指揮受刑人執行監所即○○監獄請
    就17,284,000元範圍內就保管受刑人之保管金、勞作金酌留
    其在監生活所需經費（3000元）後，餘款匯送至臺灣基隆地
    方檢察署000專戶辦理沒收；關於臺北地院106年度易字第73
    0號附表編號2部分宣告未扣案之犯罪所得704萬元以110年9
    月7日北檢邦典108執沒3325字第1109069682號函指揮受刑人
    執行監所即○○監獄請就7,040,000元範圍內就保管受刑人之
    保管金、勞作金酌留其在監生活所需經費（3000元）後，餘
    款匯送至臺灣基隆地方檢察署000專戶辦理沒收，經本院調
    閱臺北地檢署以108年度執沒字第3325號、110年度執沒字第
    1365號執行卷宗核閱屬實。
　㈡駁回部分（即臺北地檢署110年9月7日北檢邦典108執沒3325
    字第1109069682號函）：
　⒈觀諸上揭指揮執行沒收函文內容，業已明白揭示監所依檢察
    官指揮執行沒收時，應就受刑人之保管金、勞作金，酌留受
    刑人每月在監日常生活所需之金額後，將餘款會送該署辦理
    。因受刑人在監之必要給養及醫治均由國家負擔，無須由受
    刑人自行購置生活必需或支付醫療費用，又受刑人亦無何特
    殊原因或醫療需求而致應提高酌留生活費用必要，則檢察官
    前開指揮監所依此標準酌留維持受刑人日常生活所需之金額
    後，餘款資為犯罪所得沒收，並無過苛之虞，難謂有何違反
    公平合理原則、未兼顧公共利益與人民權益之維護，或逾達
    成執行目的之必要限度之情事，於法自無不合。
　⒉受刑人雖以前詞聲明異議，然監獄為受刑人保管之保管金，
    其來源或為受刑人於入監後因親友之贈與而得，本質上均屬
    受刑人之財產，不因係出於他人之贈與，即非屬受刑人之財
    產，是檢察官於酌留受刑人生活所需費用後，就其餘款得以
    執行沒收甚明，異議意旨謂保管金係受刑人家屬寄給受刑人
    之財物，並非受刑人自行賺取，不應為執行沒收之標的云云
    ，顯屬誤會。
  ⒊綜上所述，檢察官指揮執行受刑人於監獄之保管金，已經酌
    留其每月生活所需費用，所為執行並無不當，受刑人仍執詞
    聲明異議，為無理由，此部分應予駁回。
　㈢撤銷部分（即臺北地檢署110年5月21日北檢邦典110執沒1365
    字第1109042506號函）：
    本院107年度上易字第1249號判決如附表編號1、3、4、5宣
    告沒收受刑人未扣案之犯罪所得1,073萬4,000元、97萬元、
    328萬元、140萬元，共計為16,384,000元，而非17,284,000
    元，而臺北地檢署以110年5月21日北檢邦典110執沒1365字
    第1109042506號函指揮受刑人執行監所即○○監獄請就17,284
    ,000元範圍內就保管受刑人之保管金、勞作金酌留其在監生
    活所需經費（3000元）後，餘款匯送至臺灣基隆地方檢察署
    000專戶辦理沒收，而檢察官令法務部矯正署○○監獄扣繳聲
    明異議人之保管金（含勞作金）至30萬元止，有臺北地檢署
    110年5月21日北檢邦典110執沒1365字第1109042506號函附
    卷可參（見110年度執沒字第1365號執行卷第69頁）。顯見
    檢察官係向受刑人追徵全部犯罪所得之價額17,284,000元，
    而與前揭確定判決所諭知對受刑人追徵犯罪所得之價額不符
    。是檢察官之執行指揮即有不當之情形，應予以撤銷，由檢
    察官更為適法之執行指揮。
據上論斷，應依刑事訴訟法第486條，裁定如主文。 　　
中　　華　　民　　國　　110 　年　　12　　月　　17　　日
                  刑事第九庭    審判長法　官  潘翠雪
                                      法　官  俞秀美
                                      法　官  陳俞婷
以上正本證明與原本無異。
如不服本裁定，應於收受送達後五日內向本院提出抗告狀。
                                      書記官  李政庭
中　　華　　民　　國　　110 　年　　12　　月　　17　　日
附表
編號 犯  罪  事  實             主        文  1 事實欄一、(一) 許鈞順犯詐欺取財罪，處有期徒刑參年。未扣案之犯罪所得新臺幣壹仟零柒拾參萬肆仟元沒收之，如全部或一部不能沒收或不宜執行沒收時，追徵其價額。  2 事實欄一、(二) 上訴駁回。（原判決主文：許鈞順犯詐欺取財罪，處有期徒刑壹年陸月。未扣案之犯罪所得新臺幣柒佰零肆萬元沒收之，如全部或一部不能沒收或不宜執行沒收時，追徵其價額。）  3 事實欄一、(三) 許鈞順犯詐欺取財罪，處有期徒刑拾月。未扣案之犯罪所得新臺幣玖拾柒萬元沒收之，如全部或一部不能沒收或不宜執行沒收時，追徵其價額。  4 事實欄一、(四) 許鈞順犯詐欺取財罪，處有期徒刑壹年貳月。未扣案之犯罪所得新臺幣參佰貳拾捌萬元沒收之，如全部或一部不能沒收或不宜執行沒收時，追徵其價額。  5 事實欄一、(五) 許鈞順犯詐欺取財罪，處有期徒刑拾月。未扣案之犯罪所得新臺幣壹佰肆拾萬元沒收之，如全部或一部不能沒收或不宜執行沒收時，追徵其價額。